【裁判字號】    98,上易,267
【裁判日期】    980428
【裁判案由】    家庭暴力防治法
【裁判全文】
臺灣高等法院高雄分院刑事判決         98年度上易字第267號
上  訴  人  臺灣澎湖地方法院檢察署檢察官
被      告  乙○○
選任辯護人  莊進祥律師
上列上訴人因被告違反家庭暴力防治法案件，不服臺灣澎湖地方
法院97年度簡上字第6 號中華民國98年3 月4 日第一審判決（起
訴案號：臺灣澎湖地方法院檢察署97年度偵字第592 號），提起
上訴，本院判決如下：
     主  文
上訴駁回。
     理  由
一、本案經本院審理結果，認原審以並無證據證明被告乙○○於
    法院核發民事通常保護令有效期間內，有打電話騷擾其前妻
    甲○○，及迫使甲○○與其自鎖港前往馬公之行為，而諭知
    被告乙○○無罪，認事用法並無不當，應予維持，並引用原
    審判決書記載之證據及理由（如附件）。
二、檢察官上訴意旨略以：被告於97年7 月10日多次撥打甲○○
    之行動電話，並於同年月11日前往吳女位於鎖港之住處之事
    實，業據被告於偵審中坦承不諱，而保護令既禁止被告與吳
    女聯絡，被告即不應撥打吳女之手機，始能落實保護令禁止
    被告騷擾吳女之用意，則不論被告撥打吳女手機或前往吳女
    住處之動機為何，應非所問，且吳女於偵查中已供稱：對被
    告一直打電話覺得很困擾，如果被告出獄（按被告因施用毒
    品案入獄）後又來騷擾伊，並因伊申請保護令而對伊懷恨，
    伊覺得保護令並不能真正保護伊什麼等語，足見吳女於審理
    中翻異前詞，而為有利於被告之供述，並不可採，原審採信
    吳女於審理中之供述，認被告所為並無違反保護令之犯行，
    尚有未洽云云。
三、經查，甲○○於偵查中之陳述，係屬被告以外之人於審判外
    之陳述，性質上屬傳聞證據，因與其在原審及本院審理時之
    陳述不符，且並無證據證明其在偵查中之陳述，具有較可信
    之情況，應認該在偵查中之陳述無證據能力；而告訴人甲○
    ○於原審及本院審理時均證述稱：被告於97年7 月10日、11
    日打電話給伊，伊沒有接，後來伊看到簡訊後，才知被告是
    要帶小孩去祭拜其母親，因11日係被告母親忌日，伊認為小
    孩去祭拜祖母亦屬應該，乃主動與被告聯繫；又伊與被告見
    面後，被告談及伊姨丈洪興德有散佈對其不利之流言，要去
    找洪興德問清楚，伊怕兩人見面發生衝突，即主動要被告從
    鎖港載伊去馬公，被告並未強迫伊上車等語，而家庭暴力防
    治法第14條第2 款固有「禁止騷擾、接觸、跟蹤、通話、通
    信或其他非必要之聯絡行為」之規定，然由上揭證人甲○○
    之證述，可知被告打電話給甲○○，因甲○○未接電話，自
    無通話之事實，嗣被告再傳簡訊，簡訊之內容係告知甲○○
    ，翌日係被告母親忌日，被告希望帶小孩祭拜祖母，甲○○
    接到被告簡訊得知被告用意後，即主動與被告聯絡，並與被
    告見面，嗣甲○○得知被告欲找其姨丈洪興德問話之事後，
    恐二人一言不合發生衝突，又表示欲陪同被告從鎖港前往馬
    公找洪興德，則被告縱有傳簡訊予甲○○及與甲○○見面接
    觸之事實，因或已得甲○○之同意，且亦非「非必要之行為
    」，均未達到使甲○○心生畏怖情境之騷擾之行為，殊不能
    以家庭暴力防治法有上開規定，即不問被告與甲○○通訊、
    接觸之動機為何，而遽認被告有公訴人所指之犯行，檢察官
    徒憑甲○○在偵查中所為並無證據證明較為可信之陳述，即
    認甲○○於審理中之證述，係翻異之詞，並不足採，自嫌速
    斷，是本院認原審諭知被告無罪，並無不合，檢察官之上訴
    非有理由，應予駁回。
據上論斷，應依刑事訴訟法第368條、第373條，判決如主文。
本案經檢察官李門騫到庭執行職務。
中    華    民    國    98    年    4     月    28    日
                  刑事第四庭    審判長法  官  蕭權閔
                                      法  官  吳進寶
                                      法  官  陳吉雄
以上正本證明與原本無異。
本件判決不得上訴。
中    華    民    國    98    年    4     月    29    日
                                      書記官  郭蘭蕙
附件：
臺灣澎湖地方法院刑事判決               97年度簡上字第6號
公  訴  人  臺灣澎湖地方法院檢察署檢察官
被      告  乙○○  男  31歲（民國○○年○月○○日生）
                    身分證統一編號：Ｚ000000000號
                    住澎湖縣馬公市○○路93巷11號
上列被告因違反家庭暴力防治法等案件，不服本院馬公簡易庭97
年度馬簡字第94號中華民國97年10月22日簡易判決（檢察官聲請
簡易判決處刑案號：97年度偵字第592號），提起上訴，本院依
通常程序自為第一審程序審理，判決如下：
    主      文
原判決撤銷。
乙○○無罪。
    理      由
一、檢察官聲請簡易判決處刑意旨略以：被告乙○○係甲○○之
    前夫，2人間具有家庭暴力防治法第3條第1款所定之家庭成
    員關係。被告曾因對甲○○實施身體及精神等不法侵害，經
    本院於民國96年12月14日核發96年度家護字第69號民事通常
    保護令，裁定令被告不得對甲○○實施身體或精神上不法侵
    害，不得直接或間接對甲○○為騷擾之聯絡行為，保護令有
    效期間為1年，經被告於96年12月25日收受。詎被告明知上
    述應遵守事項，竟無視上開民事通常保護令之內容，各基於
    違反民事通常保護令、妨害自由之犯意，有下列行為：於
    97年7月10日至11日間，多次撥打甲○○之電話，以此方式
    騷擾甲○○。被告因認甲○○之姨母陳美秀、姨丈洪興德
    散布不實流言，遂於97年7月11日下午，駕車至甲○○位在
    澎湖縣馬公市鎖港里住處，對甲○○恫稱：「若不上車、將
    對洪興德一家人不利」等語，迫使甲○○上車，陪同被告前
    往馬公市尋找洪興德，以此方式使甲○○行無義務之事。因
    認被告兩次行為各均涉違反保護令罪嫌，第二次行為另涉犯
    刑法第304條之強制罪嫌。
二、按犯罪事實應依證據認定之，無證據不得認定犯罪事實；又
    不能證明被告犯罪或其行為不罰者，應諭知無罪之判決，刑
    事訴訟法第154條第1項、第301條第1項分別定有明文。又事
    實之認定，應憑證據，如未能發現相當證據，或證據不足以
    證明，自不能以推測或擬制之方法，以為裁判基礎；認定不
    利於被告之事實，須依積極證據，苟積極證據不足為不利於
    被告事實之認定時，即應為有利於被告之認定，更不必有何
    有利之證據；認定犯罪事實所憑之證據，雖不以直接證據為
    限，間接證據亦包括在內，然無論直接或間接證據，其為訴
    訟上之證明，須於通常一般之人均不致有所懷疑，而得確信
    其為真實之程度者，始得據為有罪之認定，倘其證明尚未達
    到此一程度，而有合理之懷疑存在，致無從為有罪之確信時
    ，即不得遽為不利於被告之認定；另依刑事訴訟法第161條
    第1項之規定，檢察官對於起訴之犯罪事實，應負提出證據
    及說服之實質舉證責任，倘其所提出之證據，不足為被告有
    罪之積極證明，或其指出證明之方法，無從說服法院以形成
    被告有罪之心證，基於無罪推定之原則，自應為有利於被告
    之認定（最高法院40年度台上字第86號、30年度上字第816
    號、76年度台上字第4986號、92年度台上字第128號判例意
    旨參照）。
三、檢察官認被告涉犯上開罪嫌，無非以證人甲○○於偵查中之
    供述，及本院核發之96年家護字第69號民事通常保護令裁定
    為主要論據。
四、訊據被告堅詞否認上開犯行，辯稱：因為伊母親忌日到來，
    伊要甲○○帶小孩前來祭拜，始於97年7月10日、11日打電
    話找甲○○，但無人接聽，才會打很多通電話，並無騷擾意
    圖；伊雖於97年7月11日下午，駕車搭載甲○○自鎖港前往
    馬公，但甲○○係自願上車，並無妨害自由犯行等語。
五、經查：
  (一)刑事訴訟法第158條之3規定：「證人、鑑定人依法應具結而
    未具結者，其證言或鑑定意見，不得作為證據。」所謂「應
    具結而未具結」，係指檢察官或法官依刑事訴訟法第175 條
    之規定，以證人身分傳喚被告以外之人到庭作證，或雖非以
    證人身分傳喚到庭，而於訊問調查過程中，轉換為證人身分
    為調查時，此時其等供述之身分為證人，應依刑事訴訟法第
    186條有關具結之規定，命證人供前或供後具結，其陳述始
    符合上開規定，而有證據能力。觀諸本件甲○○供述之偵查
    筆錄，記載略以：「…檢察官問證人甲○○年籍資料，證人
    答：甲○○…」等語（偵查卷第4頁），可見甲○○於偵查
    中係以證人身分而為供述，依上開法條及說明，檢察官本應
    命甲○○於供前或供後具結，卻未具結，則該陳述自不得作
    為證據。又前開在檢察官面前所作成、未經具結之陳述筆錄
    ，係屬被告以外之人於偵查中向檢察官所為之陳述，性質上
    屬於傳聞證據，而證人甲○○又無刑事訴訟法第159條之3所
    定各款：被告以外之人死亡、身心障礙致記憶喪失或無法陳
    述、滯留國外或所在不明而無法傳喚或傳喚不到、或到庭後
    拒絕陳述等事由，亦無證據可資證明上開陳述具有可信之特
    別情況，是以該陳述亦無法依刑事訴訟法第159條之3之規定
    取得證據能力，附此說明。
  (二)按家庭暴力防治法所謂「騷擾」，係指任何打擾、警告、嘲
    弄或辱罵他人之言語、動作或製造使人心生畏怖情境之行為
    ，該法第2條第3款定有明文。查證人甲○○於本院審理時證
    述：被告於97年7月10日、11日陸續有打電話給伊，伊沒有
    接，後來伊看到簡訊後，覺得小孩應該去祭拜被告的媽媽，
    就主動跟被告聯絡，被告的行為應該不是騷擾；且被告有時
    候沒有車，伊會開車去載被告，有時候會聯絡，就像朋友一
    樣等語（本院卷第52-54頁），堪認被告確係因伊母親忌日
    到來，要小孩前來祭拜，始於上開期間打電話聯絡甲○○，
    並非蓄意打擾，則被告上開聯絡行為，應未構成騷擾。
  (三)又證人甲○○於本院審理時並證述：97年7月11日是被告要
    去找洪興德，伊怕兩人見面會打起來，就主動打電話給被告
    ，要被告到鎖港載伊去馬公等語（本院卷第52-53頁），核
    與被告所辯情節大致相符，是故，本件尚無證據證明被告有
    出言恫嚇甲○○，並迫使甲○○自鎖港前往馬公之行為。
  (四)綜上所述，公訴人所引之證據，並無法使本院得到被告有涉
    犯上開罪名之有罪心證。此外，復查無其他積極證據足資證
    明被告有上開犯行，其犯罪即屬不能證明，依前開法律規定
    及判例意旨，本院自應為無罪之諭知。
六、末按檢察官聲請以簡易判決處刑之案件，經法院審理後認為
    應諭知無罪判決者，應適用通常程序審判之，刑事訴訟法第
    452條及第451條之1第4項但書第2款分別定有明文。原審引
    用檢察官聲請簡易判決處刑書，依家庭暴力防治法第61條、
    刑法第304條為被告科刑之諭知，容有未洽，本院審理後，
    認為被告應為無罪之諭知，自應由本院依刑事訴訟法第455
    條之1第3項之規定，準用同法第369條第2項之規定，將原判
    決撤銷，另依第一審通常程序為無罪判決。（法院辦理刑事
    訴訟簡易程序案件應行注意事項第14點參照）
據上論斷，應依刑事訴訟法第455條之1第1項、第3項、第452條
、第369條第2項、第364條、第301條第1項，判決如主文。
本案經檢察官丙○○到庭執行職務。
中    華    民    國    98    年    3    月    4     日
                  刑事庭  審判長法  官  管安露
                                法  官  陳順輝
                                法  官  李宛玲
以上正本證明與原本無異。
如不服本判決應於收受判決後10日內向本院提出上訴書狀，並應
敘述具體理由；其未敘述上訴理由者，應於上訴期間屆滿後20日
內向本院補提理由書（均須按他造當事人之人數附繕本）「切勿
逕送上級法院」。
中    華    民    國    98    年    3    月    4     日
                                書記官  莊茹茵


司法院資訊處製作；財團法人民間司法改革基金會備份。
